【裁判字號】    92,台抗,166
【裁判日期】    920416
【裁判案由】    貪污聲請再審
【裁判全文】
最高法院刑事裁定                                九十二年度台抗字第一六六號
    抗  告  人  甲○○
右抗告人因貪污案件，不服台灣高等法院中華民國九十二年二月二十四日駁回其聲請
再審之裁定（九十二年度聲再更(一)字第二號），提起抗告，本院裁定如左：
    主  文
抗告駁回。
    理  由
本件原裁定以抗告人甲○○對於台灣高等法院九十一年度上訴字第二○三號公務員違
背職務收受賄賂及不違背職務要求賄賂等罪案件確定判決聲請再審，其聲請意旨略稱
：系爭宣品紙業有限公司彰化銀行大同分行活期存款存摺存提款紀錄，及證人陳文賢
提出該帳戶當日轉帳收入傳票影本，第一審及原審法院均未當庭提示，供抗告人辨認
及調查，亦未對證人周娟娟所稱送給抗告人新台幣萬元來源及取得方法為何詳為調
查；另抗告人之選任辯護人曾於民國九十一年六月三日及同年月七日刑事辯護意旨狀
，就聲請調取抗告人與周曉慧之通聯紀錄及證明何事詳為明，但歷審不為查證，且
所為不利上訴人之認定，均屬推測虛構之詞，第一審及原審法院承審法官涉犯偽造公
文書及瀆職罪嫌，請求調取第一審及原審法院審判及訊問筆錄錄音帶，爰依刑事訴訟
法第四百二十條一項第一款及第六款規定聲請再審云云。惟按刑事訴訟法第四百二十
條第一項第一款及第二項規定，有罪之判決確定後，受有罪判決之人，須經另案確定
判決證明原確定判決所憑證物為偽造，或其刑事訴訟不能開始或續行非因證據不足者
，為受判決人之利益，始得聲請再審。本件抗告人認原確定判決所憑活期存款存摺存
提款紀錄及該帳戶當日轉帳收入傳票影本，未提示令抗告人辨認，審判筆錄記載已提
示，筆錄為虛構偽造一節，並未提出偽造事實業經判決確定之證明，或說明其刑事訴
訟不能開始或續行，非因證據不足之理由，抗告人執此聲請再審，自非合法。次按刑
事訴訟法第四百二十條第一項第六款所謂發現確實之新證據，係指該證據當時已經存
在，為法院及當事人所不知，事後始經發現者。亦即該項證據，事實審法院於判決前
因未經發現不及調查斟酌至其後始行發現者而言。又所謂確實之新證據，係指在本體
上顯然足為受刑人有利判決之基礎，無須經過調查之訴訟資料為限（參本院四十七年
台抗字第一一０號、二十八年抗字第八號及三十五年特抗字第二一號判例）。查抗告
人第二項聲請意旨，經原審審理結果，認該等證據是否確未經調查，須經調取審判期
日錄音帶，始能證明其真偽。又原確定判決係以證人吳國忠、周娟娟、周曉慧及陳文
賢之證言，為認定抗告人犯該部分貪污罪行之主要證據，系爭證物縱未經提示，亦不
足為抗告人應受無罪判決之有利認定，自屬非經調查，即不足以動搖原確定判決，使
受判決人受有利之裁判。況原確定判決，已就抗告人所犯該部分貪污罪行之理由述
甚詳，且對吳國忠、周娟娟、周曉慧及陳文賢證言之取捨詳為論，上開證據顯不足
以動搖原確定判決。抗告人所述各情，無一符合得為聲請再審之要件，聲請為無理由
，原裁定因依刑事訴訟法第四百三十四條第一項規定駁回其再審之聲請，經核於法尚
無不合。抗告意旨仍執陳詞，漫言指摘原裁定不當，難認有理由，應予駁回。本院為
法律審，抗告人指摘周娟娟涉犯行賄罪，是否為新證據，本院無從調查審酌，附為
明。
據上論結，應依刑事訴訟法第四百十二條，裁定如主文。
中      華      民      國    九十二    年      四      月      十六    日
                              最高法院刑事第五庭
                                  審判長法官  謝  家  鶴
                                        法官  洪  文  章
                                        法官  花  滿  堂
                                        法官  陳  世  淙
                                        法官  洪  佳  濱
      右正本證明與原本無異
                                              書  記  官
中      華      民      國    九十二    年      四      月    二十八    日


司法院資訊處製作；財團法人民間司法改革基金會備份。
